臺灣新竹地方法院民事判決　九十一年度訴字第一○七號
　　原　　　告　　丙○
　　複　代理人　　丁○○
　　被　　　告　　乙○○
　　　　　　　　　甲○○
右當事人間損害賠償事件，經原告提起附帶民事訴訟，由本院刑事庭裁定移送，本院
判決如左：
    主      文
被告應連帶給付原告新台幣伍拾萬元及自民國九十年十二月二十一日起至清償日止按
年息百分之五計算之利息。
原告其餘之訴駁回。
訴訟費用由被告連帶負擔三分之一，餘由原告負擔。
本判決第一項於原告以新台幣壹拾柒萬元供擔保後得假執行。
原告其餘假執行之聲請駁回。
    事      實
甲、原告方面：
一、聲明：求為判決被告應給付原告新台幣（下同）一百五十八萬元及自附帶民事訴
    訟起訴狀繕本送達翌日即民國（下同）九十年十二月二十一日起至清償日止按年
    息百分之五計算之利息，及為以供擔保為條件之假執行宣告。
二、陳述：
（一）被告乙○○受僱於被告甲○○從事招牌廣告工作，於九十年二月二十二日上午
      十時五分許，駕駛車號ＬＰ—九七六三號自小貨車，由新竹縣竹北市往新竹市
      方向行駛，途經新竹市溪州橋北端時，適有陳春來騎乘車號ＨＯＩ─五一五號
      重型機車後載原告，在其右前側同方向行駛，被告乙○○本應注意車前狀況及
      兩車併行之間隔，並隨時採取必要之減速等安全措施，以閃避前車避免事故發
      生；且當時天候晴、路面乾燥無缺陷、視線良好，並無不能注意之情形，被告
      乙○○竟未保持安全間隔，而快速超越陳春來之機車，其車右前側碰撞原告之
      左側身體，致陳春來、原告之人、車倒地，原告頭部因左傾而踫撞自小貨車車
      斗右後角，因而受有左眼球破裂、左股骨頸骨折等之重傷害。被告乙○○肇事
      後未下車處理反駕車逃逸，嗣經路人應陳春來之要求記下車號報警處理而循線
      查獲。
（二）按不法侵害他人之身體、健康、名譽、自由、信用、隱私、貞操，或不法侵害
      其他人格法益而情節重大者，被害人雖非財產上之損害，亦得請求賠償相當之
      金額；又受僱人因執行業務，不法侵害他人之權利者，由僱用人與行為人負連
      帶賠償責任，民法第一百九十五條、第一百八十八條第一項分別定有明文；查
      原告因被告乙○○之過失傷害犯行，受有左眼球破裂、左股頸骨骨折等傷害，
      並導致左眼殘廢，被告犯行自屬重大，而應就原告所受之損害負賠償責任。本
      件因原告之左眼業已失明，終生無法復原，生活起居等日常事務均須他人照料
      ，非但無法工作，甚至拖累家人，痛不欲生，原告精神自非常痛苦，為此請求
      被告給付精神上之慰撫金一百五十八萬元。
乙、被告方面：
一、聲明：請求駁回原告之訴。
二、陳述：
（一）被告乙○○部分：確有駕車擦撞被害人，但不知道撞到何處，亦不知原告被撞
      後有沒有碰到車子。惟原告請求之金額過高，無資力賠償。
（二）被告甲○○部分：願意賠償原告精神慰撫金五十萬元。
丙、本院依職權向本院刑事庭調取本院九十年度交訴字第一一九號被告公共危險等案
    件刑事案卷（含台灣新竹地方法院檢察署九十年度偵字第三七四六號偵查卷）。
    理      由
壹、程序方面：
一、按訴狀送達後，原告不得將原訴變更或追加他訴，但減縮應受判決事項之聲明者
    ，不在此限。經查，本件原告原就醫藥費用部分，請求十三萬五千七百六十六元
    ，精神慰撫金部分，請求二百萬元，總計請求二百一十三萬五千七百六十六元，
    於訴訟進行中，減縮訴之聲明，僅請求精神慰撫金一百五十八萬元，依前揭法條
    所示，應予准許。
貳、得心證之理由：
一、原告起訴主張被告乙○○受僱於被告甲○○從事招牌廣告工作，於九十年二月二
    十二日上午十時五分許，在前往工作地點途中，駕駛車號ＬＰ—九七六三號自小
    貨車，由新竹縣竹北市往新竹市方向行駛，途經新竹市溪州橋北端時，適有陳春
    來騎乘車號ＨＯＩ─五一五號重型機車後載原告，在其右前側同方向行駛，被告
    乙○○本應注意車前狀況及兩車併行之間隔，並隨時採取必要之減速等安全措施
    ，以閃避前車避免事故發生；且當時天候晴、路面乾燥無缺陷、視線良好，並無
    不能注意之情形，被告乙○○竟未保持安全間隔，而快速超越陳春來之機車，其
    車右前側碰撞原告之左側大腿，致陳春來、原告之人、車倒地，原告頭部因左傾
    而踫撞自小貨車車斗右後角，因而受有左眼球破裂、左股骨頸骨折等之重傷害。
    被告乙○○肇事後未下車處理反駕車逃逸，嗣經路人應陳春來之要求記下車號報
    警處理而循線查獲。而原告因被告之上開行為受有損害，被告乙○○為被告甲○
    ○之受僱人，因被告乙○○於執行職務時不法侵害他人之權利，原告自得請求被
    告負連帶損害賠償責任。爰依侵權行為之法律關係，訴請被告連帶給付原告精神
    上之損害賠償一百五十八萬元等情。被告乙○○則以原告要求之金額過高無法負
    擔，被告甲○○則以願意賠償原告五十萬等語置辯。
二、原告主張被告乙○○於九十年二月二十二日上午十時五分許，駕駛系爭車輛於前
    往工作途中，由新竹縣竹北市往新竹市方向行駛，行至新竹市溪州橋北端時，適
    有訴外人陳春來騎乘機車後載原告，在其右前側同方向行駛，被告乙○○因未注
    意車前狀況及兩車併行之間隔，竟快速超越陳春來所騎乘之機車，致車右前側碰
    撞原告左側大腿，而造成原告左傾碰撞自小貨車車斗右後角後倒地，受有左眼球
    破裂、左股骨頸骨折等傷害之事實，有道路交通事故調查報告表、照片六張附於
    台灣新竹地方法院檢察署九十年度偵字第三七四六號卷第十一至第十五頁可稽，
    復為被告所不爭執，自堪信為真實。
三、按汽車行駛時，應注意車前狀況及兩車併行之間隔，並隋時採取必要之安全措施
    ，道路交通安全規則第九十四條第三項定有明文。被告乙○○於駕駛車輛時，本
    即應注意上開規定，而本件事故發生時，天候晴、肇事路段路面乾燥無缺陷、視
    線良好等情，有上開道路交通事故調查報告表附於台灣新竹地方法院檢察署九十
    年度偵字第三七四六號卷第十一頁可按，故當時並無不能注意之情事，被告乙○
    ○竟疏未注意，自後追撞原告，致原告人車倒地，造成原告受有左眼球破裂、左
    股骨骨折，是被告乙○○對本件事故之發生有過失甚明。且原告因此致左眼球破
    裂，已萎縮完全喪失功能之事實，亦有行政院衛生署新竹醫院診斷證明書、該院
    九十年十一月二十八日新醫總字第九○○八九五○號函附於本院刑事庭九十年度
    交訴字第一一九號卷第三十一頁可憑。而被告乙○○上開過失行為肇致原告受有
    上開重傷害，亦有相片及道路交通事故調查報告表可憑，業如前述，故被告乙○
    ○上開過失行為與原告所受之傷害間有因果關係，要無疑義，是被告乙○○自應
    就本件事故負侵權行為損害賠償責任。
四、次按受僱人因執行職務，不法侵害他人之權利者，由僱用人與行為人連帶負損害
    賠償責任。民法第一百八十八條第一項定有明文。經查，被告乙○○於本院刑事
    庭審理時自承：肇事時係受僱於其弟甲○○為他人製作招牌，當天係從新竹縣竹
    北市開車要去南寮工作，車上載電鑽及短樓梯等語（見本院九十年度交訴字第一
    一九號刑事卷第十四頁、第四十一頁），被告甲○○亦自認「我是乙○○的老闆
    ，我們做廣告看板，我請他來工作，我們都一起在工作」等語（本院卷第二十四
    頁），堪認被告乙○○於肇事時確係被告甲○○所僱用之員工無疑。綜上所述，
    被告乙○○既與甲○○間有民法第一百八十八條所稱僱傭關係存在，且被告乙○
    ○自認於上開時地造成本件車禍時，係自新竹縣竹北市出發至南寮客戶途中，已
    如前述，且當時乙○○所駕駛之車號ＬＰ－九七六三號自小貨車亦為其僱主即被
    告甲○○所有，亦有財政部臺灣省北區國稅局新竹市分局函及所附之歸戶財產查
    詢清單可憑（本院卷第六九頁），足認乙○○當時確係執行職務中，是被告乙○
    ○既於執行職務中，過失致原告受重傷，其僱用人即被告甲○○自應與其負連帶
    損害賠責任。
五、按因故意或過失不法侵害他人之權利者，負損害賠償責任；又不法侵害他人之身
    體或健康者，被害人雖非財產上之損害，亦得請求賠償相當之金額，民法第一百
    八十四條第一項前段、第一百九十五條第一項前段分別定有明文。查原告既因被
    告乙○○之前開過失行為而受有損害，從而其依據前開規定，請求被告應負損害
    賠償責任，自屬有據。原告主張其因被告乙○○前開過失行為，造成其除受有左
    股骨頸骨骨拆外，並有左眼球破裂並萎縮而完全喪失功能之重傷害，除治療過程
    造成之痛苦外，亦將會影響往後生活作息，其精神自遭受相當程度之痛苦，為此
    請求被告賠償精神上之慰撫金，參諸前開規定，自屬有據。本院斟酌原告上開所
    受身體上及精神上之痛苦情形，以及本件肇事發生之原因，被告乙○○於肇事後
    逃逸等情，原告於受傷之時已六十六歲（二十三年七月二十四日生），無工作及
    收入，而被告乙○○則係小學畢業，於發生本件肇事時係從事廣告招牌工作，收
    入每月為二萬三千元，被告甲○○為高中畢業等情，為兩造所不爭執。另原告有
    土地五筆，有財政部台灣省北區國稅局新竹縣分局九十一年六月二十四日北區國
    稅竹縣資字第○九一一○○八○二七號函可憑（本院卷第六七頁），被告乙○○
    有房屋一間、土地一筆，被告甲○○有土地一筆、房屋一棟、車輛二輛之事實，
    亦有財政部臺灣省北區國稅局新竹市分局九十一年六月二十六日北區國稅竹市密
    字第○九一一○一一八五五號函可憑（本院卷第六九、七○頁、七一頁），及兩
    造之身分、地位等一切情狀，認原告於此部分請求精神慰撫金應以五十萬元為適
    當，至逾該部分金額之請求，則屬無據，應予駁回。
六、末按給付無確定期限者，債務人於債權人得請求給付時，經其催告而未為給付，
    自受催告時起，負遲延責任。其經債權人起訴，或依督促程序送達支付命令者，
    與催告同一之效力；遲延之債務，以支付金錢為標的者，債權人得請求依法定利
    率計算之利息；應付利息之債務，其利率未經約定，亦無法律可據者，週年利率
    為百分之五。民法第二百二十九條第二項、第二百三十三條第一項前段、第二百
    零三條分別定有明文。本件原告請求損害賠償，以支付金錢為標的，無確定期限
    ，又未約定利率，其並請求自本件刑事附帶民事起訴狀繕本送達被告之翌日即九
    十年十二月二十日起至清償之日止，按年息百分之五計算之利息，於法尚無不合
    ，應予准許。
七、從而，原告丙○依侵權行為之法律關係，請求被告連帶給付五十萬元及自附帶民
    事起訴繕本送達翌日即九十年十二月二十一日起均至清償之日止，按年息百分之
    五計算之利息，洵屬有據，應予准許，超過部分之請求，為無理由，不應准許。
八、原告陳明願供擔保，聲請宣告假執行，經核其勝訴部分，合於法律規定，爰酌定
    相當之擔保金額宣告之；其餘假執行之聲請，因該部分訴之駁回而失所附麗，應
    予駁回。
九、結論：本件原告之訴為一部有理由、一部無理由，依民事訴訟法第七十九條前段
    、第八十五條第二項、第三百九十條第二項，判決如主文。
中　　　華　　　民　　　國　　九十一　　年　　　七　　　月　　二十六　　日
                                  臺灣新竹地方法院民事第二庭
~B法　　　官　滕治平
右為正本係照原本作成。
如對本判決上訴，須於判決送達後廿日內向本院提出上訴狀。
~B法院書記官　洪儷容
中　　　華　　　民　　　國　　九十一　　年　　　七　　　月　　二十九　　日
